臺灣高等法院刑事判決　　　　　　　　　　　　　九十三年度交上易字第二０四號
　　上　訴　人　臺灣臺北地方法院檢察署檢察官
　　上　訴　人
　　即　被　告　乙○○
　　選任辯護人　趙元昊律師
　　　　　　　　許瑞榮律師
右列上訴人因被告過失致死案件，不服臺灣臺北地方法院九十三年度交易字第一四０
號，中華民國九十三年六月十八日第一審判決（起訴案號：臺灣臺北地方法院檢察署
九十三年度調偵字第四十五號、第四十六號），提起上訴，本院判決如左：
    主  文
上訴駁回。
    事  實
一、乙○○於民國九十二年八月二十六日上午四時三十分許，在上完夜班、精神不濟
    之狀況下，駕駛車號六Ｎ－三三０七號自用小客車，沿臺北市○○○路東往西方
    向行駛，途經南京東路與健康路之有燈光號誌交岔路口，本應注意在市區道路行
    車速度，不得超過時速五十公里之規定，及汽車行駛至交岔路口，應遵守燈光號
    誌之指示行進，注意車前狀況，隨時採取必要之安全措施，並應減速慢行，而依
    當日之天候、路況及視距均良好、交通號誌管制正常，並無不能注意之情事，竟
    疏於注意，貿然超速闖越紅燈前行，適張志峰騎乘車號ＡＷＧ－九九二號重型機
    車，沿健康路北往南方向行駛，亦行經上開路口，見其行車方向燈光號誌已由黃
    燈閃動欲變換為紅燈之際，竟急於駛越交岔路口而搶越黃燈，亦疏未注意前方路
    口狀況而行進，致為乙○○所駕駛之自用小客車撞及，而人車倒地，受有顱內出
    血、頭部外傷等傷害，張庸宗於員警據報至現場處理時，當場自首為肇事者而接
    受裁判。張志峰經送醫急救後，仍於同日上午五時十五分許不治身亡。
二、案經張志峰配偶甲○○訴由臺北市政府警察局松山分局報請暨臺灣臺北地方法院
    檢察署檢察官相驗後主動檢舉偵查起訴。
    理  由
一、右揭事實，業據被害人配偶甲○○於偵查及原審中指訴明確；上訴人即被告乙○
    ○亦於警訊、偵查、原審及本院供承不諱，復有道路交通事故現場圖、道路交通
    事故調查報告表(一)、(二)、交通事故談話紀錄表、道路交通事故補充資料表、車禍
    現場照片十幀、勘驗筆錄、驗斷書、相驗屍體證明書、相驗報告書附卷可稽，則
    被告確於前開時地，駕駛自小客車與被害人張志峰騎乘之機車發生碰撞，被害人
    因本件車禍事故而死亡，應堪認定。
二、按行車速度，依速限標誌或標線之規定；汽車行駛時，駕駛人應注意車前狀況，
    並隨時採取必要之安全措施；汽車行駛至交岔路口，其行進、轉彎，應遵守燈光
    號誌指示。道路交通安全規則第九十三條第一項、第九十四條第三項、第一百零
    二條第一項第一款分別定有明文。被告為領有汽車駕駛執照之人，對於上開規定
    ，理應知之甚詳，且當日天候晴、夜間有照明、柏油路面乾燥無缺陷、無障礙物
    、視距良好、行車管制號誌正常、速限時速五十公里，有卷附交通事故調查報告
    表(一)在卷可參，被告顯無不可注意遵循前引交通安全法規行車之情。另觀卷附車
    禍現場圖及現場照片，被告汽車在現場並未遺留煞車痕跡，而被害人機車被撞倒
    地滑行之刮地痕達二十七公尺，被害人血跡距肇事自小客車最後停放地點有六公
    尺之遙，被害人機車前頭撞擊損壞，及被告所駕車輛前車頭撞擊內凹，擋風玻璃
    碎裂，兩車受損均極嚴重，應是受高速，猛力撞擊所致，佐以證人即現場目擊者
    林建國稱：被告汽車根本沒有踩煞車就進入路口，並沒有減速，車速約六十至八
    十公里等語（見原審卷第三十一頁反面、第三十三頁），關於確切車速或係證人
    個人意見及推測之詞，無法確認，惟與被告自承案發時車速約時速六十至七十公
    里，因精神不濟而未能注意路口號誌等情（見偵查卷第三頁、原審卷第十六頁、
    本院卷第七十頁），互核以觀，足證被告於事發前因疲勞駕車，而未能注意車前
    狀況，超速行駛闖越紅燈，於被害人機車駛近時仍渾然不覺，未採取任何必要之
    安全措施，致與被害人發生碰撞，被告有過失甚明。
三、按燈光號誌由綠燈欲轉紅燈時，會經短暫閃黃燈時間，而閃光黃燈表示「警告」
    ，車輛應減速接近，注意安全，小心通過，證人林建國稱被害人於路口閃黃燈之
    際，穿越交岔路口而來（見原審卷第三十一頁反面），被害人應係急於駛越交岔
    路口而搶越黃燈，未注意安全，及被告車輛超速未煞停，致遭被告汽車所撞擊。
    林建國雖證稱，被害人機車車速很快，大約時速五十、六十公里，兩台車撞在一
    起時，該路口四面都是紅燈云云（見原審卷第三十一頁反面、第三十四頁），惟
    案發之初，證人對此陳稱被告於東向西第三車道闖紅燈過路口時，撞到被害人沿
    健康路第一車道向南綠燈直行至路口而肇事（見偵查卷第十六頁、原審卷第三十
    三頁），容有不一。惟徵諸常情，因行駛車向綠燈變為紅燈之前，會先閃黃燈，
    才轉為紅燈，當甫轉為紅燈之際，四面均是紅燈，極短暫時間後，原為為紅燈之
    車道始變為綠燈，俾讓原綠燈車向之車子，於閃黃燈時已駛進路口交會區之車輛
    有時間繼續行駛，不致與依規定於由紅燈變為綠燈後始行駛之車子，於十字路上
    發生撞及情事；證人林建國因遇交通號誌為紅燈，已停車等待紅燈轉為綠燈，對
    向即同為行駛南京東路之被告車向號誌，應仍係紅燈無誤，證人所證稱發生事故
    時，見四面均是紅燈，亦非無據。由此足見被害人於閃黃燈之際，急於駛越交岔
    路口，致為超速並闖紅燈之被告駕車撞擊。卷附臺北市車輛行車事故委員會九十
    二年十月三日北鑑審字第０九二三０三０九五００號鑑定意見書，係依據交通事
    故現場圖示、自小客車撞及普通重機車後導致該車刮地痕長達二十七公尺、被告
    談話紀錄自承車速約時速六十至七十公里、精神不濟、打瞌睡、警方記載自小客
    車前頭撞擊內凹、前擋風玻璃破裂車損情形、及證人指稱被告闖紅燈肇事等情，
    綜合研判被告有闖紅燈及超速行駛之過失（偵查卷第三十九頁反面），對於被害
    人當日是否有搶黃燈與有過失之情，並未論及，鑑定結果被害人無肇事因素，應
    為送請鑑定資料內容未敘及，致無法判斷，此部分與事實不符，為本院所不採。
    雖被害人騎乘機車，搶越黃燈，未注意交岔路口安全，與有過失，然如前所述，
    被告既有過失，其即不能解免刑責。被告聲請傳喚證人林建國，證明被害人就
    本件車禍肇事原因亦與有過失，因林建國業於原審證述明確，待證事實已臻明瞭
    ，無再予傳喚調查之必要。
四、過失責任之有無，應以行為人之懈怠或疏虞與結果之發生，有無相當因果關係為
    斷。所謂相當因果關係，即以所生之結果觀察，認為確因某項因素而惹起，又從
    因素觀察，認為足以發生此項結果者即當之，最高法院著有五十八年度臺上字第
    四０四號判例可參。本件被害人發生車禍後，受有顏面部多處挫傷、右耳道流血
    、顱內出血、右上臂、左手背部擦挫傷、雙腿膝前部擦挫裂傷、左足背點狀擦挫
    傷，經送醫不治死亡（見相驗卷第二十九頁反面、第三十頁正面、反面），依經
    驗法則，在一般情形下，有此車禍行為之同一條件，均可發生被害人死亡之相同
    結果，是被害人之死亡與被告過失行為間具有相當因果關係。綜上所述，本件被
    告犯行事證明確，應予論罪科刑。
五、核被告所為，係犯刑法第二百七十六條第一項之過失致人於死罪。被告於肇事後
    ，在偵查犯罪職權之公務員知悉前，不逃避接受制裁而當場向前往現場處理事故
    之員警自首，有自首調查報告附卷可考，應依刑法第六十二條前段規定減輕其刑
    。
六、原審本同上之見解，適用刑法第二百七十六條第一項、第六十二條前段、罰金罰
    鍰提高標準條例第一條前段之規定，並審酌被告過失情節嚴重、犯後坦承犯行、
    迄未賠償被害人家屬所受損害、被害人與有過失等一切情狀，量處有期徒刑十月
    ，核其認事用法，尚無不合，量刑亦甚妥適。原審認定被害人與有過失之原因，
    雖與本院不同，然結論卻無二致，檢察官以被害人無過失，原審量刑過輕，及被
    告以經濟因難，無力與被害人達成民事和解，並請諭知緩刑，指摘原判決不當，
    均無理由，應予駁回。
據上論斷，應依刑事訴訟法第三百六十八條，判決如主文。
本案經檢察官謝英民到庭執行職務。
中　　　華　　　民　　　國　　九十三　　年　　　九　　　月　　 十五 　　日
                              臺灣高等法院交通法庭
                                  審判長法  官  曾　德　水
                                        法  官  林　勤　綱
                                        法  官  魏　新　國
右正本證明與原本無異。
不得上訴。
                                        書記官　陳　秋　雄
中　　　華　　　民　　　國　　九十三　　年　　　九　　　月　　 十五 　　日
附錄：本判決論罪科刑法條全文
刑法第二百七十六條第一項：
因過失致人於死者，處二年以下有期徒刑、拘役或二千元以下罰金。
